臺灣臺北地方法院交通事件裁定　　　　 96年度交聲字第370號
異議人即
受處分人　甲○○
上列異議人即受處分人因違反道路交通管理處罰條例案件，對於
臺北市交通事件裁決所於中華民國九十六年三月十九日所為之處
分（原處分案號：北市裁二字第裁二二－Ａ八Ｋ００一八三九號
），聲明異議，本院裁定如下：
    主  文
異議駁回。
    理  由
一、按汽車有使用註銷之牌照行駛者，處汽車所有人新臺幣（下
    同）三千六百元以上一萬零八百元以下罰鍰，並禁止其行駛
    ，該牌照扣繳之，道路交通管理處罰條例第十二條第一項第
    四款、第二項分別定有明文。又道路交通管理處罰條例上所
    指之車輛，依同條例第三條第八款之規定，係指在道路上以
    原動機行駛之汽車，包括機器腳踏車，先予敘明。
二、本件異議人即受處分人甲○○所有車牌號碼為ＡＵＦ－七五
    三號之重型機車，前因違反民國九十年一月十七日修正公布
    、九十年六月一日施行之道路交通管理處罰條例第四十條第
    一項「行車速度，超過規定之最高時速」規定，經臺北市交
    通事件裁決所於九十二年六月十日逕行裁決科處罰鍰二千二
    百元，並於九十二年六月二十日合法送達該裁決處分，惟異
    議人並未依限到案處理，臺北市交通事件裁決所則依同條例
    第六十五條規定，逕行註銷上開車輛之牌照。詎異議人於九
    十六年二月十日下午五時五十七分許，騎乘上開車輛行經臺
    北市○○○路○段，因違規使用註銷之牌照行駛，為警攔停
    掣單舉發，嗣異議人於應到案期限內提出申訴，經原舉發單
    位調查結果仍認異議人有上開違規行為，原處分機關乃以上
    開車輛有「使用註銷之牌照行駛」之違規，依違反道路交通
    管理處罰條例第十二條第一項第四款、第二項之規定，裁處
    異議人罰鍰三千六百元並扣繳牌照。
三、聲明異議意旨略以：導致伊先前註銷機車牌照之裁決處分是
    由其有精神疾病之前妻所簽收，非伊本人簽收，送達不合法
    ，另異議人於九十五年十一月九日換發駕照時，監理所亦未
    告知牌照已被註銷之事，伊並非故意違規而使用被註銷之牌
    照行駛，爰請求撤銷本件裁決處分云云。
四、經查：
（一）本件異議人即受處分人甲○○所有車號ＡＵＦ－七五三號
      之重型機車，前因違反九十年一月十七日修正公布、九十
      年六月一日施行之道路交通管理處罰條例第四十條第一項
      規定，經臺北市交通事件裁決所裁處罰鍰二千二百元，並
      依同條例第六十五條規定註銷牌照之事實，有臺北市交通
      事件裁決所一次裁決查詢報表乙件附卷可稽（見本院卷第
      二二至二四頁），而上開裁決處分係由異議人當時之配偶
      丁瑟玲於九十二年六月二十日收受，亦有中華民國郵政掛
      號郵件收件回執影本乙件在卷足憑（見本院卷第二十頁）
      ，異議人雖辯稱上開處分之簽收人丁瑟玲患有精神疾病，
      並提出國泰綜合醫院精神科門診病歷、檢驗報告等資料以
      茲為送達不合法之論據（見本院卷第六至十四頁），惟查
      前開資料僅供證明丁瑟玲於簽收該處分當時有幻聽、失眠
      情形，實不足證明其於收受送達時已喪失辨別事理之能力
      ，故郵務機關將該書面處分送達於異議人之住所，而不獲
      會晤應受送達之異議人時，將該處分付與有辨別事理能力
      之同居人，應屬合法之補充送達，是上開處分業經異議人
      當時有辨別事理能力之配偶簽收，足認該處分已合法送達
      ，異議人辯稱未合法送達云云，不足採信。異議人上開車
      輛車號ＡＵＦ－七五三號牌照前因交通違規而自九十三年
      十一月二十四日起至九十四年五月二十三日止業已註銷之
      事實，首堪認定。
（二）又異議人所有之上開車輛，確於九十六年二月十日下午五
      時五十七分許，使用註銷之牌照行駛於本件舉發違規地點
      臺北市○○○路○段路段上之事實，有臺北市交通事件裁
      決所九十六年三月三日北市裁三字第０九六三一九二一九
      ００號函乙份及臺北市政府警察局九十六年二月十日掌電
      字第Ａ八Ｋ００一八三九號舉發違反道路交通管理事件通
      知單影本乙紙附卷可佐（見本院卷第十七、二一頁）。從
      而異議人所有之上開車輛違規使用註銷之牌照行駛之事實
      堪認屬實。
（三）另異議人辯稱換發駕照時，監理單位未告知牌照已被註銷
      ，其非故意違規云云。查交通違規案件可分為車籍及駕籍
      兩種列管方式，前者以車號列管，如依採證照片舉發，當
      場不能或不宜攔截而以逕行舉發方式舉發者，汽車所有人
      或駕駛人應於向公路監理機關辦理汽車檢驗、各項登記或
      換發牌照前，繳清其所有違反道路交通管理處罰條例第二
      章、第三章尚未結案之罰鍰；後者則屬當場攔停確知駕駛
      人，而以身分證字號列管者，須於汽車駕駛人換發駕駛執
      照時繳清其所有同前揭條例規定尚未結案之罰鍰，道路交
      通管理處罰條例第九之一條規定綦詳。本件異議人前因駕
      車超速之違規導致上開車輛之牌照被註銷，而汽車牌照被
      註銷之違規，應是列管於車籍，從而依前揭道路交通管理
      處罰條例第九條之一規定，監理單位於駕駛人換發駕駛執
      照時，因電腦查詢結果並無法知悉異議人有前揭牌照被註
      銷之交通違規，並進而要求異議人須繳清罰鍰結案，換言
      之，異議人於換發駕照時，監理單位本不須因車籍之交通
      違規而要求異議人繳清罰鍰結案，從而監理單位縱未告知
      牌照已被註銷之事亦無疏失之責，故異議人辯稱因未受告
      知而非故意為本件之違規云云，乃是異議人對前揭規定及
      事實認知有誤，尚不足採為本件異議有理由之依據。
五、綜上所述，異議人所有之上開車輛確有於前揭時、地，使用
    註銷之牌照行駛之違規事實，從而，原處分機關依違反道路
    交通管理處罰條例第十二條第一項第四款、第二項之規定，
    裁處異議人罰鍰三千六百元並扣繳牌照，核無違誤，本件異
    議人之異議為無理由，應予駁回。
據上論斷，依道路交通案件處理辦法第十九條，裁定如主文。
中　　華　　民　　國　　96　　年　  6　 　月　　11　　日
            　　  　交通法庭法  官  劉煌基
以上正本證明與原本無異。
如不服本裁定，應於裁定送達後5日內向本院提出抗告狀。
                            書記官  陳豪達
中　　華　　民　　國　　96　　年　  6　 　月　　11　　日
